臺灣高雄地方法院民事裁定
109年度消債更字第276號

聲  請  人  洪素惠  
0000000000000000

代  理  人  楊林澂律師

上列當事人因消費者債務清理事件聲請更生，本院裁定如下：
    主  文
聲請人洪素惠自中華民國一一○年一月十九日下午四時起開始更
生程序。
命司法事務官進行本件更生程序。
    理  由
一、按債務人不能清償債務或有不能清償之虞者，得依本條例所
    定更生或清算程序，清理其債務；債務人無擔保或無優先權
    之本金及利息債務總額未逾新臺幣（下同）12,000,000元者
    ，於法院裁定開始清算程序或宣告破產前，得向法院聲請更
    生；法院開始更生程序之裁定，應載明其年、月、日、時，
    並即時發生效力；法院開始更生或清算程序後，得命司法事
    務官進行更生或清算程序，必要時得選任律師、會計師或其
    他適當之自然人或法人1人為監督人或管理人，消費者債務
    清理條例（下稱消債條例）第3條、第16條第1項、第42條第
    1項、第45條第1項分別定有明文。
二、聲請意旨略以：伊有不能清償債務情事，前依消債條例規定
    ，向本院聲請調解債務清償方案，惟調解不成立。伊又未經
    法院裁定開始清算程序或宣告破產，爰聲請更生等語。
三、經查：
  ㈠聲請人前於民國109年5月21日提出債權人清冊，向本院聲請
    調解債務清償方案，經本院109年度司消債調字第313號受理
    ，於109年6月22日調解不成立，聲請人於同日以言詞聲請更
    生等情，業經本院依職權調閱上開調解卷宗核閱無訛。
  ㈡聲請人於107年度至108年度申報所得各為168,705元、104,73
    0元，平均每月所得各約14,059元、8,728元（本件元以下均
    採四捨五入計算），名下無財產，有國泰人壽保單解約金21
    4,889元、中華郵政保單解約金61,708元（已扣保單借款本
    金17,500元、利息39元，前於108年6月27日領3,123元生存
    保險金）；又聲請人於107年2月至108年12月11日於高雄市
    立成功特殊教育學校任交通車隨車人員，時薪170元，每日
    工時4小時，108年12月12日起轉為教師助理員，108年度時
    薪150元，109年1月起時薪調為158元，110年1月起時薪調為
    160元，109年1月至7月平均每月收入約24,434元【計算式：
    （38,533＋3,792＋27,808＋25,280＋25,280＋25,912＋24,432）÷
    7＝24,434】，現未領取任何補助或給付，成年子女亦未給付
    扶養費，另聲請人於高雄市小港區里里活動中心兼職清潔打
    掃工作，每次1,000元，107年4月至108年5月每月打掃1次，
    每月收入1,000元，108年6月起每月打掃2次，每月收入2,00
    0元，又聲請人於107年11月24日、109年1月11日、6月6日、
    8月15日曾擔任投開票所管理員，收入各為3,900元、2,200
    元、1,900元、1,900元等情，有財政部高雄國稅局107年至1
    08年綜合所得稅各類所得資料清單及財產歸屬資料清單【本
    院109年度司消債調字第313號卷（下稱調卷）第11至13頁】
    、財產及收入狀況說明書（調卷第2至4頁）、債權人清冊（
    調卷第39頁）、戶籍謄本（本案卷第17頁）、勞工保險被保
    險人投保資料表（調卷第14頁）、個人商業保險查詢結果表
    （本案卷第40至41頁）、財團法人金融聯合徵信中心前置協
    商專用債權人清冊（調卷第6至8頁）、信用報告（調卷第9
    至10頁）、雲林縣政府函（本案卷第73至74頁）、勞動部勞
    動力發展署高屏澎東分署函（本案卷第72頁）、勞動部勞工
    保險局函（本案卷第70頁）、存簿（本案卷第48至54頁）、
    健保投保紀錄（本案卷第19頁）、個人扣繳明細（本案卷第
    22頁）、僱用契約書（本案卷第23至24頁）、兼職收入切結
    書（本案卷第25頁、第34頁）、高雄市選舉委員會令暨扣繳
    憑單（本案卷第26至33頁）、聲請人109年8月28日陳報狀（
    本案卷第15頁）可憑。依聲請人上述工作、收入及財產情況
    ，堪認以其109年1月至7月平均每月收入加計每月2次於里活
    動中心打掃兼職收入共計約26,434元（計算式：24,434＋2,0
    00＝26,434）核算其償債能力，較為妥適。
  ㈢按債務人必要生活費用，以最近1年衛生福利部或直轄市政府
    所公告當地區每人每月最低生活費1.2倍定之，清債條例第6
    4條之2第1項定有明文。110年度衛福部社會司所公告高雄市
    最低生活費為13,341元，1.2倍為16,009元，又聲請人陳稱
    於母親所有房屋居住，則其無房屋費用支出，故於計算聲請
    人個人每月必要生活費時，即應自前開已包括聲請人居住費
    用在內之每月最低生活費用中，扣除相當於房租支出所佔比
    例（大約為24.36％）。依此計算結果，聲請人每月之必要生
    活費應以12,109元為準【計算式：16,009－（16,009×24.36%
    ）＝12,109】，逾此範圍難認必要。
  ㈣關於聲請人扶養支出部分，聲請人稱扶養母親洪林美珠，每
    月支出扶養費3,500元。經查，洪林美珠係29年生，於107年
    度至108年度申報利息所得各5,196元，名下有房屋、土地各
    1筆，現值共計5,795,600元，曾於107年6月至12月擔任鄰長
    ，每月領取2,240元補助費，前於91年8月30日領取546,000
    元勞保老年給付，原每月領取國民年金老年年金3,628元，
    自109年1月起調整為每月領取3,772元等情，此有戶籍謄本
    （調卷第15頁）、所得及財產歸屬資料清單（本案卷第35至
    37頁）、高雄市三民區鄰長聘書（本案卷第38頁）、社會補
    助查詢表（本案卷第78至79頁）、勞工保險被保險人投保資
    料表（本案卷第18頁）、勞保局已領老年給付證明（本案卷
    第39頁）、勞動部勞工保險局函（本案卷第70至71頁）、存
    簿（本案卷第58至68頁）附卷可考。足認洪林美珠年事已高
    ，並無謀生能力，雖有房地，惟房地係供自住，且存款數額
    不高，復無繼續性之收入，難認得以自己財產維持生活，應
    有受扶養之權利。至所需扶養程度，按受扶養者之必要生活
    費用，準用第1項規定計算基準數額，並依債務人依法應負
    擔扶養義務之比例認定之，消債條例第64條之2第2項亦有明
    定。因洪林美珠居住於自己所有房屋，須自其必要生活費用
    中扣除相當於房租支出所佔比例（110年度高雄市每人每月
    不含房屋支出之最低生活費12,109元），並扣除每月領取之
    國民年金老年年金後，再由聲請人與其餘3名扶養義務人各
    負擔4分之1即2,084元【計算式：（12,109－3,772）÷4＝2,08
    4），逾此範圍，難認必要。
　㈤承上，聲請人目前每月收入約26,434元，扣除個人必要支出1
    2,109元、母親扶養費2,084元後，剩餘12,241元，而聲請人
    目前負債總額為2,182,919元（調卷第24頁、第30頁、第35
    至37頁，包括：第一銀行、國泰世華銀行、遠東銀行、台新
    銀行、中國信託銀行、新加坡商艾星國際有限公司台灣分公
    司），扣除中華郵政、國泰人壽保單解約金共計276,597元
    後，以每月所餘逐年清償，至少須約13年【計算式：（2,18
    2,919－276,597）÷12,241÷12≒13】始能清償完畢，應認其已
    不能清償債務。此外，聲請人無擔保或無優先權之債務總額
    未逾1,200萬元，且無消債條例第6條第3項、第8條或第46條
    各款所定駁回更生聲請之事由存在。則聲請人聲請更生為有
    理由，應予准許，爰命司法事務官進行本件更生程序。
四、依消債條例第11條第1 項、第45條第1 項、第16條第1 項，
    裁定如主文。
中　　華　　民　　國　　110 　年　　1 　　月　　19　　日
              　　民事庭　  　法　官　陳宛榆
以上正本係照原本作成。
本裁定不得抗告。
中　　華　　民　　國　　110 　年　　1 　　月　　19　　日

  　                          書記官　何福添